---
title: "Interaktives Lerntutorial Data Science"
output: learnr::tutorial
runtime: shiny_prerendered
---

```{r setup, include=FALSE}
library(learnr)
library(readxl)
library(tidyverse)
library(DT)
library(shiny)
library(plotly)
titanic <- read_xlsx("Titanic.xlsx")
titanic_short <- titanic
names(titanic_short) <- sapply(names(titanic_short), function(x) {
  if (nchar(x) > 15) {
    paste0(substr(x, 1, 12), "...")
  } else {
    x
  }
})
```

## Datenbasis

### Der Datensatz

Der in unserem Tutorial verwendete Datensatz stammt von der Website [Kaggle](https://www.kaggle.com/) und enthält Informationen über die Passagiere der Titanic.
Der Datensatz ist weit verbreitet und wird oft für das Training von KI und Machine-Learning genutzt ([Titanic Dataset](https://www.kaggle.com/datasets/sakshisatre/titanic-dataset/data)).

Die Merkmale welche im Datensatz verwendet werden sind folgende:

* Klasse
* Überlebt (1=Ja, 0=Nein)
* Name
* Geschlecht
* Alter
* Anzahl der Geschwister und Ehepartner auf dem Schiff
* Anzahl der Eltern auf dem Schiff
* Ticketnummer
* Ticketpreis
* Kabinennummer
* Zustiegshafen (Kürzel)
* Nummer des Rettungsboots (wenn überlebt)
* ID-Der Leiche (wenn gestorben)
* Herkunft

Hier ein Ausschnitt aus der Tabelle:

```{r view head, echo = FALSE}
datatable(titanic, options = list(pageLength = 5, scrollX = TRUE))
```

### Hypothesen

Folgende Hypothesen haben wir aufgestellt und wollen diese im Verlauf dieses Tutorials Überprüfen:

* Die Wahrscheinlichkeit als Frau zu überleben ist höher, als als Mann.
* Die Wahrscheinlichkeit zu überleben, steigt mit der Wertigkeit der gebuchten Klasse.


## Datenaufbereitung


### Einlesen der Daten

Um die Daten aus einer Excel-Datei zu lesen, verwenden wir die 'readxl'-Bibliothek.
```{r readdata}
salary <- read_xlsx("Titanic.xlsx")
```
Für eine CSV-Datei würde der Befehl so lauten:<br>
*salary <- read_csv("Titanic.csv")*

Die Daten einer Erhebung werden in der Regel als **Rohdaten** oder **Urlisten** bezeichnet und wurden noch nicht bearbeitet.<br>
Bei einer **Vollerehebung** werden bei der Datenerhebung alle statistischen Einheiten einer Grundgesamtheit erfasst. 
Da dies in den meisten Fällen nicht möglich ist, erfolgt eine **Teilerhebung** in Form einer **Stichprobe**.<br>
Dies ist auch hier der Fall gewesen.


### Inkonsistenzen und Leerstellen beheben

Da Rohdaten häufig unvollständig, inkonsistent oder fehlerbehaftet sind, muss im ersten Schritt eine **Datenbereinigung** stattfinden. 
Hierbei werden die Daten vorverarbeitet und somit verändert, aufgefüllt oder auch gelöscht. <br>
Was in einem konkreten Fall sinnvoll ist, hängt vom Datentyp, der Anwendung und Fragestellung ab.<br>
Bekannte Beispiele für Dateninkonsistenzen sind Datumsangaben oder Länderbezeichnungen. Wo Datumsangaben bei unterschiedlichen Formaten mit Tools wie Excel oder R automatisch angepasst werden können, bedürfen Länderbezeichnungen oft manueller oder halbautomatische Lösungen.

Eine besondere Aufmerksamkeit gilt auch dem Umgang mit fehlenden Daten, die sowohl bei selbst erhobenen, als auch bei extern bezogenen Datenquellen auftreten können.<br>
Hierbei gibt es zwei gängige Methoden, fehlende Daten zu handhaben:

#### Ausschluss von Daten

Die einfachste Möglichkeit im Umgang mit fehlenden Daten ist der Ausschluss von Beobachtungen mit fehlenden Daten.<br>
In R lassen sich die Einträge mit fehlenden Daten so finden:
```{r findmissing}
missing_values <- sum(is.na(titanic))
```

Und so lassen sich diese Daten aus dem Datensatz entfernen:
```{r delete missing}
titanic_clean <- na.omit(titanic)
```
```{r nomissing, include=FALSE}
titanic_short <- na.omit(titanic_short)
```
```{r echo=FALSE}
datatable(titanic_short, options = list(pageLength = 5, scrollX = TRUE))
```

#### Imputation

Die andere Methode ist es, fehlende Daten durch "sinnvolle" Daten zu ersetzen. Hierbei werden am einfachsten Lagemaße wie Mittelwert, Median oder Modus als "sinnvolle" Werte verwendet. Aufwendigere Verfahren arbeiten mit speziellen Schätzern, die beispielsweise Regressionsverfahren verwenden.
<br>
<br>
Für eine Zusammenfassung, wie die Datenaufbereitung in R funktioniert, kannst du dir dieses Video anschauen:<br>
<iframe width="560" height="315" src="https://www.youtube.com/embed/FcxiSwZcPvw?si=JeCbEg15XfJXCG5z" title="YouTube video player" frameborder="0" allow="accelerometer; autoplay; clipboard-write; encrypted-media; gyroscope; picture-in-picture; web-share" referrerpolicy="strict-origin-when-cross-origin" allowfullscreen></iframe>

## Datenanalyse

## Ergebnispräsentation

## Teaminfos

