---
title: "Interaktives Lerntutorial Data Science"
output: learnr::tutorial
runtime: shiny_prerendered
---

```{r setup, include=FALSE}
library(learnr)
library(readxl)
library(tidyverse)
salary <- read_xlsx("C:/Users/Tobi/OneDrive - reutlingen-university.de/Studium/Data Science-BigChungus/DatensatzBenni/Datensaetze/ITSalary2020.xlsx")
```

## Datenbasis

### Der Datensatz

Der Datensatz stammt aus einer anonymen Umfrage und thematisiert die Durchschnittsgehälter von IT-Angestellten.
Dabei liegt der Fokus der Umfrage auf die Bezahlung in Deutschland ([IT Salary Survey](https://www.kaggle.com/datasets/parulpandey/2020-it-salary-survey-for-eu-region)).

Hier ein Ausschnitt aus der Tabelle

```{r view head}
head(salary)
```

### Hypothesen

Folgende Hypothesen haben wir aufgestellt und wollen diese im Verlauf dieses Tutorials Überprüfen:

* Software Engineers werden im Schnitt am besten bezahlt.
* Die Anzahl der beherrschten Sprachen korreliert nicht mit dem Verdienst.

## Datenaufbereitung

## Datenanalyse

## Ergebnispräsentation

## Teaminfos